臺灣高等法院刑事判決　　　　　　　　　　　　　九十三年度上訴字第二二二八號
　　上　訴　人
　　即　被　告　丙○○
　　指定辯護人　本院公設辯護人周君穎
右上訴人因強盜等案件，不服臺灣基隆地方法院九十三年度訴字第三二八號，中華民
國九十三年六月三十日第一審判決（起訴案號：臺灣基隆地方法院檢察署九十三年度
偵字第一六三三號、九十三年度偵字第一九九五號），提起上訴，本院判決如左：
    主  文
上訴駁回。
    事  實
一、丙○○前曾向姓名年籍不詳綽號「阿奇」之友人，商借得車號不詳之機車乙輛，
    以供己代步使用，民國九十三年三月二十四日上午十一時四十五分許，丙○○騎
    乘上開機車行經基隆市○○區○○路三十六巷一號一樓之「蘭亭麵食」小吃店時
    ，適見該店尚未對外營業，店內僅有甲○○一人在整理物品，遂萌生不法所有之
    意圖，先將機車停放在路邊（未熄火），再利用該店已開啟之側邊小鐵門迅速入
    內，趁甲○○未及防備之際，在甲○○面前，徒手奪取甲○○放置在靠近門口附
    近桌上之背包乙只（內有現金新臺幣四萬多元、美金二百多元、人民幣二百多元
    、泰幣一萬多元、臺灣銀行存摺、郵局存摺及建華銀行存摺各乙本、甲○○健保
    卡、甲○○
    金融卡、台新銀行金卡、彰化銀行提款卡、愛的世界信用卡及聯邦銀行信用卡各
    乙張、飛利浦行動電話乙支─內含0000000000號通話晶片乙只），得
    手後，旋即迅速騎乘上開機車逃逸。嗣上開現金則經丙○○花用一空；上開甲○○健保卡、甲○○
    政儲金金融卡、台新銀行金卡、彰化銀行提款卡各乙張，則經丙○○攜往不知情
    之方秀貞（己○○之胞妹）住處藏放，嗣並因方秀貞查覺有異，而攜往報警，再
    由員警發還甲○○；至甲○○之皮包及其餘物件，則經丙○○棄置在基隆市○○
    路二一二巷二十九號之國都旅社附近之垃圾車內，而已滅失。
二、丙○○因缺錢花用，乃另行萌生不法所有之意圖，並與其女友己○○基於強盜他
    人財物之概括犯意聯絡，分別於下列時間，推由己○○騎乘上開車號不詳之機車
    ，搭載丙○○前往下列地點，再由丙○○持客觀上足以致人死傷之西瓜刀乙把，
    以下述方式，強盜他人財物：(一)於九十三年四月十一日上午九時三十分許，推由
    己○○騎乘上開機車搭載頭戴安全帽之丙○○前往基隆市○○區○○路二十四號
    前，再由丙○○下車並手持上開西瓜刀乙支，朝適在現場之戊○○身體附近比劃
    ，喝令戊○○交出財物，以此脅迫方式致使戊○○不能抗拒，而自行交出皮包乙
    個（內含戊○○家中鑰匙乙串、戒指二只、白金手鍊及白Ｋ金手鍊各乙條及現金
    新臺幣三百元）；丙○○得手後，旋即與己○○共同騎乘上開機車迅速離開現場
    。嗣上開強盜所得之現金，則經渠二人花用一空；至其餘財物，除戒指乙只及白
    金手鍊乙條已經員警循線尋回並發還與戊○○，餘均業經丙○○棄置在國都旅社
    附近之垃圾車內而已滅失。(二)於九十三年四月十一日上午十一時許，推由己○○
    騎乘上開機車搭載頭戴安全帽之丙○○前往基隆市○○區○○街三八五號前，再
    由丙○○下車並以右手持上開西瓜刀乙支，自適在該處之乙○○大女兒身後繞過
    乙○○大女兒之脖子，喝令乙○○交出財物，又以左手徒手拉扯乙○○掛在脖子
    上之金項鍊，以此強暴、脅迫方式致使乙○○不能抗拒，而強盜乙○○之金項鍊
    乙條得逞；丙○○嗣並與己○○共同騎乘上開機車迅速離開現場。至上開強盜所
    得之金項鍊乙條，則先經己○○持往位在基隆市○○區○○路十一號之玉福銀樓
    ，以六千五百五十元之代價變賣，再經丙○○花用一空。(三)於九十三年四月十二
    日夜間九時五十分許，推由己○○騎乘上開機車搭載頭戴安全帽之丙○○前往基
    隆市○○區○○路三十五號附近，再由丙○○下車並以右手持上開西瓜刀乙支，
    接近當時正跨坐在停放於路邊機車上之丁○○，喝令丁○○交出財物；又以左手
    徒手拉扯丁○○勾掛在機車腳踏墊前方之皮包，詎丁○○竟因受到驚嚇而出手回
    奪，丙○○見狀，乃一手以不法腕力強扯丁○○皮包，一手持刀割傷丁○○之左
    手腕，使丁○○受有左手腕背側撕裂傷合併三條肌腱斷裂之傷害（傷害部分，未
    據丁○○提出告訴），以此脅迫及強暴之方式，致使丁○○不能抗拒，而順利取
    得丁○○之上開皮包乙個（內含皮夾乙只、ＮＯＫＩＡ七二五０行動電話乙支
    ─內含0000000000號通話晶片乙只、英斯特I二三００行動電話乙支
    ─內含0000000000號通話晶片乙只、台新銀行信用卡二張、現金卡、
    中國信託商業銀行信用卡、富邦銀行信用卡、花旗銀行信用卡、郵局提款卡、臺
    灣銀行提款卡、
    昌得手後，旋即與己○○共同騎乘上開機車迅速離開現場。嗣上開強盜所得之現
    金一千多元，則經其二人朋分花用一空；上開行動電話二支，則經丙○○丟棄在
    基隆市田寮河內，而已滅失；至其餘皮包及物件，則均經丙○○丟棄在基隆市○○路一三八號代天宮門前之垃圾桶內，並已經員警尋獲而發還丁○○。嗣為警據
    報後循線查獲，並扣得丙○○所有，供犯強盜案所用之安全帽乙頂；至上開西瓜
    刀乙支，則業經丙○○丟棄在基隆市○○路二一二巷二十九號國都旅社三樓樓梯
    間而滅失，未據扣案。
三、案經基隆市警察局第一分局、第四分局分別報請臺灣基隆地方法院檢察署檢察官
    偵查起訴。
    理  由
一、右揭事實業據被告丙○○坦認在卷，核與被害人戊○○於警詢中；被害人乙○○
    、丁○○、甲○○於警詢及偵查中指述之情節相符，並經證人方秀貞於警詢時證
    述明確，且有贓物認領保管收據三紙、金飾買入登記簿影本、行政院衛生署基隆
    醫院驗傷診斷書、行政院衛生署基隆醫院九十三年五月十日九三基醫病字第０九
    三０００三００六號函各乙紙、照片十九幀附卷及被告丙○○作案用之安全帽乙
    頂扣案可佐，堪認被告自白與事實相符，可以採信，被告雖稱其當時有服食藥物
    導致精神狀態不佳，惟查被告並未提出積極之事證足以證明其犯案當時有服食藥
    物導致精神狀態不佳之情事，所述已無可採，況被告縱有服食藥物導致精神狀態
    不佳之情事，其犯案時均知要被害人交出財物及逃離，被告應為其犯法之行為負
    責，尚無法以此脫免刑責，本件事證明確，被告丙○○搶奪、強盜之犯行堪以認
    定。
二、查刑法第三百二十一條第一項第三款及第三百三十條第一項所謂之攜帶「兇器」
    ，其種類並無限制，凡客觀上足以對人之生命、身體、安全構成威脅，具有危險
    性之兇器均屬之，且祇須行竊或強盜時攜帶此種具有危險性之兇器為已足，並不
    以攜帶之初有行兇之意圖為必要（最高法院七十九年臺上字第五二五三號判例可
    資參照）。被告丙○○於右揭事實二之(一)、(二)、(三)所載之時間、地點，或持刀對
    被害人施以脅迫，或持刀對被害人施以強暴，致被害人於不能抗拒之程度，而取
    得被害人之財物，核被告之所為，係犯刑法第三百三十條第一項之攜帶兇器強盜
    罪。被告丙○○如事實一之所為，則另犯刑法第三百二十五條第一項之搶奪罪。
    被告丙○○與己○○就右揭事實二之(一)、(二)、(三)所示之犯行，皆有犯意之聯絡及
    行為之分擔，均為共同正犯。被告丙○○前後三次攜帶兇器強盜之犯行，時間緊
    接，手法相類，所犯係構成要件相同之罪名，顯係基於概括犯意反覆為之，為連
    續犯，應依刑法第五十六條規定論以一罪，並加重其刑。被告丙○○所犯上開搶
    奪、加重強盜二罪間，犯意各別，行為互殊，應予分論併罰。
三、原審以被告犯行明確，適用刑法第二十八條、第五十六條、第三百三十條第一項
    、第三百二十五條第一項、第五十一條第五款、第三十八條第一項第二款之規定
    ，並審酌被告時值青年，竟不思以正當方法換取金錢，妄想以此方式不勞而獲，
    觀念偏差，極待矯治，且被告持刀強盜之行為，不僅對被害人之人身安全造成威
    脅，更嚴重妨礙社會之安寧秩序，實亦不宜輕處，惟慮及被告犯後均已深表悔悟
    、態度良好等一切情狀，認被告丙○○意圖為自己不法之所有，而搶奪他人之動
    產，處有期徒刑捌月；又共同連續意圖為自己不法之所有，攜帶兇器，以強暴、
    脅迫至使不能抗拒，而取他人之物，處有期徒刑捌年陸月，扣案之安全帽壹頂，
    為被告丙○○所有，為犯強盜罪所用之物，依法宣告沒收，並定應執行有期徒刑
    玖年，扣案之安全帽壹頂沒收等，經核於法並無違誤，量刑亦屬妥適，被告上訴
    請求輕判為無理由，應予駁回。
據上論斷，應依刑事訴訟法第三百六十八條判決如主文。
本案經檢察官陳文禮到庭執行職務。
中      華      民      國    九十三    年    十一      月    九       日
                              臺灣高等法院刑事第十七庭
                                  審判長法  官  陳 正 雄
                                        法  官  杜 惠 錦
                                        法  官  許 宗 和
右正本證明與原本無異。
如不服本判決，應於收受送達後十日內向本院提出上訴書狀，其未敘述上訴之理由者
並得於提起上訴後十日內向本院補提理由書（均須按他造當事人之人數附繕本）。
                                        書記官  沈 秀 容
中　　　華　　　民　　　國 　九十三　 　年　　十一　  　月　　十五　 　日
附錄：本案論罪科刑法條全文
中華民國刑法第三百二十五條第一項
意圖為自己或第三人不法之所有，而搶奪他人之動產者，處六月以上五年以下有期徒
刑。
中華民國刑法第三百三十條第一項
犯強盜罪而有第三百二十一條第一項各款情形之一者，處七年以上有期徒刑。
